臺灣高雄地方法院民事判決　　　　　　　　　　　　九十一年度訴字第二三四三號
　　原　　　告　台灣土地銀行
　　法定代理人　甲○○
　　訴訟代理人　丁○○
　　　　　　　　戊○○
　　被　　　告　乙○○
　　　　　　　　丙○○
右當事人間請求塗銷所有權移轉登記等事件，本院判決如左：
    主    　文
被告間就如附表所示土地、建物於民國九十年六月八日所為之無償贈與債權行為應予
撤銷。
被告間就如附表所示土地、建物於民國九十年六月八日所為以無償贈與為原因之所有
權移轉物權行為應予撤銷。
被告丙○○就如附表所示土地、建物，經高雄市政府楠梓地政事務所於民國九十年六
月二十八日以九十年楠地字第二七二八號收件，並於同年七月三日所為之所有權移轉
登記應予塗銷。
訴訟費用由被告負擔。
    事    　實
甲、原告方面：
一、聲明：求為判決如主文所示。
二、陳述：
（一）訴外人泰豐營造股份有限公司（下稱泰豐營造）於民國九十年三月八日邀同被
      告乙○○及訴外人陳昭彰、洪秀霞為連帶保證人，向原告借款新台幣（下同）
      二千萬元，並共同簽立本票一紙，約定借款期限自九十年三月十五日起至九十
      一年三月十五日止，並自借款日起按月計付本息，如未能依照約定日期繳納本
      息，即喪失期限利益，視為全部到期，目前利息為週年利率百分之七．０七。
      而按泰豐公司自九十年十二月十五日起即未依約繳納本息，屢向其催討，惟均
      未獲置理，尚欠一千六百二十二萬六千四百五十九元未清償，原告乃以泰豐公
      司及乙○○等人為債務人，向鈞院聲請核發支付命令，並獲確定在案。
（二）詎乙○○非但未依約履行連帶保證人，且為避免原告聲請鈞院強制執行原屬其
      所有如附表所示不動產（下稱系爭房地），竟於九十年六月八日將系爭房地無
      償贈與其妻即被告丙○○，隨即作成系爭房地所有權移轉物權契約，並於九十
      年六月二十八日共同向高雄市政府地政處楠梓地政事務所（下稱楠梓地政所）
      申請所有權移轉登記，經楠梓地政所以九十年楠地字第二七二八號收件後，於
      同年七月三日完成所有權移轉登記。而查乙○○將系爭房地無償贈與丙○○後
      ，已無其他財產可供原告求償，顯見其就系爭房地所為之無償贈與債權行為及
      所有權移轉物權行為，業已害及原告上開債權。爰依民法第二百四十四條第一
      項規定，請求鈞院撤銷被告間所為無償贈與債權行為及所有權移轉物權行為，
      並依同條第四項回復原狀之規定，請求丙○○塗銷系爭房地所為之所有權移轉
      登記。
三、證據：提出本票、土地暨建物登記謄本、本院九十一年度促字第一三七五三號及
    確定證明書各一件為證。
乙、被告方面：
    被告未於言詞辯論期日到場，亦未提出準備書狀作何聲明或陳述。
丙、本院依職權向財產部高雄市國稅局楠梓稽徵所（下稱楠梓稽徵所）調取被告財產
    歸屬資料清單，並向楠梓地政所調取系爭房地於九十年七月三日辦理所有權移轉
    登記之相關資料。
    理　　　由
一、本件被告經合法通知，均未於言詞辯論期日到場，核無民事訴訟法第三百八十六
    條各款所列情形，爰依原告聲請，由其一造辯論而為判決。
二、原告主張泰豐公司於上揭日期邀同乙○○為連帶保證人，向原告借款二千萬元，
    並共同簽立本票一紙，約定借款清償期限為九十一年三月十五日，自借款日起按
    月計付本息。而泰豐公司自九十年十二月十五日起即未依約繳納本息，尚欠一千
    六百二十二萬六千四百五十九元未清償，原告乃以泰豐公司及乙○○等人為債務
    人，向本院聲請核發支付命令獲確定在案。惟乙○○仍未依約履行連帶保證人，
    且為避免原告聲請執行系爭房地，竟於九十年六月八日將系爭房地無償贈與其妻
    丙○○，隨即作成系爭房地所有權移轉物權契約，並於九十年六月二十八日向楠
    梓地政所申請所有權移轉登記，經楠梓地政所以九十年楠地字第二七二八號收件
    後，在同年七月三日完成所有權移轉登記等情，業據原告提出本票、土地暨建物
    登記謄本、本院九十一年度促字第一三七五三號及確定證明書各一件為證，並經
    本院依職權向楠梓稽徵所調閱被告財產歸屬清單；暨向楠梓地政所調取系爭房地
    於九十年七月三日辦理所有權移轉登記之相關資料，核與原告主張上情相符，已
    堪認原告主張事實為真實。復按當事人對於他造主張之事實，於言詞辯論時不爭
    執者，視同自認。又當事人對於他造主張之事實，已於相當時期受合法之通知，
    而於言詞辯論期日不到場，亦未提出準備書狀爭執者，準用第一項之規定。民事
    訴訟法第二百八十條第一項前段、同條第三項前段，分別定有明文。本件被告於
    相當時期受郵政機關合法通知，卻未於言詞辯論期日到場，亦未提出任何準備書
    狀爭執原告主張之事實，揆諸上揭規定，應視同自認原告主張之事實，益堪認原
    告主張之事實為實在。
三、按債務人所為之無償行為，有害及債權者，債權人得聲請法院撤銷之。又債權人
    依第一項或第二項之規定聲請法院撤銷時，得並聲請命受益人或轉得人回復原狀
    。但轉得人於轉得時不知有撤銷原因者，不在此限。民法第二百四十四條第一項
    、第四項分別著有明文。又按債權人依民法第二百四十四條第一項或第二項規定
    ，提起撤銷債務人詐害行為之訴時，須有保全之必要，始得為之。設債務人就其
    無償行為或有償行為所處分之財產外，尚有其他財產足以清償其對於債權人之債
    務者，自無仍許債權人依上開規定行使撤銷權之餘地（最高法院七十六年台上字
    第一三九五號判決要旨參照）。經查，系爭房地原屬乙○○所有，卻於上揭日期
    ，以贈與為原因移轉登記予其配偶丙○○，核被告間所為，自屬無償行為，堪予
    認定。次查，乙○○移轉系爭房地所有權予丙○○後，其所有財產僅剩股票投資
    四筆乙節，業據本院向楠梓稽徵所調取乙○○所有財產歸屬清單查明屬實，亦堪
    認定。而按乙○○上開股票投資價值，依該清單顯示，其中三筆投資金額雖載為
    二萬餘元、十二萬餘元及三百萬元不等，然以目前股票市場不景氣情況推酌，姑
    不論其市場上價值所剩為何，單以上開清單顯示價值，即無法清償上述債務；至
    另一筆股票投資金額固載為一千萬元，惟按股票所屬公司即為主債務人泰豐公司
    ，而觀泰豐公司無法清償原告債務，業如上述，則乙○○持有泰豐公司之股票，
    顯亦無從資為清償原告債務之依據，洵堪認定。據上，足認乙○○現存責任財產
    價值，均無法滿足清償原告之債務。
四、綜上所述，乙○○現存財產既無法滿足清償原告之債務，則其將原所有系爭房地
    以無償方式贈與配偶丙○○之行為，不僅於行為當時致責任財產減少，而陷於無
    資力清償對原告所負全部債務之狀態，即於本院審理中，乙○○在合法收受相關
    起訴事實及言詞辯論通知的狀態下，遲至九十一年十一月十九日本件言詞辯論終
    結時止，迄仍未能提出任何資料，以證明其現存責任財產有所增加，並且足以清
    償全部債務，顯見乙○○所為上開贈與債權行為及所有權移轉物權行為，皆已害
    及原告之債權。從而，原告依民法第二百四十四條第一項規定，請求撤銷被告間
    就系爭房地所為之贈與債權行為及所有權移轉物權行為；暨於撤銷上述行為後，
    本於同條第四項回復原狀之規定，請求丙○○塗銷系爭房地所有權移轉登記，為
    有理由，應予准許。
五、據上論結，原告之訴為有理由，依民事訴訟法第三百八十五條第一項前段、第七
    十八條、第八十五條第一項前段，判決如主文。
中　　　華　　　民　　　國　　九十一　　年　　十一　　月　　二十九　　　日
                              臺灣高雄地方法院民事第一庭
~B法　　　官　李昭彥
右為正本係照原本作成。
如不服本判決，應於送達後廿日內，向本院提出上訴狀並表明上訴理由，如於本
判決宣示後送達前提起上訴者，應於判決送達後十日內補提上訴理由書（須附繕本）。
中　　　華　　　民　　　國　　九十一　　年　　 十一　 月　　二十九　　　日
~B法院書記官　鄭翠蘭
~F0
~T32
┌─────────────────────────────────────────────────┐
│附表                                                                                              │
│                                                                                                  │
├─┬────────┬───────┬────────┬─────────────────────┤
│編│ 　不動產種類　 │　權利範圍　　│　面　　　　積  │　座　　　落                              │
│　│　　所有權人    │　權狀字號　　│                │　　　　　　                      　      │
│號│　　　　　　　　│　　　　　　　│                │　　                                      │
├─┼────────┼───────┼────────┼─────────────────────┤
│１│　土　　　地　　│　全　　部　　│ 一三二平方公尺 │高雄市○○區○○段一小段七一一地號　　　　│
│　│　　　　　      │０９０楠狀字第│ 　　　　　　　 │地目建　　　　　　　　　　　　　　　　　　│
│　│　丙　○　○　　│００７３７２號│ 　　　　　　　 │　　　　　　　　　　　　　　　　　　　　　│
│　│　　　　　　　　│　　　　　　　│ 　　　　　　　 │　　　　　　　　                          │
├─┼────────┼───────┼────────┼─────────────────────┤
│２│　建　　　物　　│　同 　　右　 │ 　總　面　積　 │高雄市○○區○○段一小段五四二建號　　　　│
│　│　同　　　右    │０９０楠狀字第│九三．九六平方  │二層樓　　　　　　　　　　　　　　　　　　│
│　│　　　　　　　　│００６６３０號│公尺　　 　　   │門牌號碼高雄市○○區○○街一０四號　　　  │
│  │                │              │                │                                          │
└─┴────────┴───────┴────────┴─────────────────────┘
